最高法院刑事判決　　　　　　　　　　　　　　　九十三年度台上字第六二四九號
　　上　訴　人　乙○○
　　　　　　　　甲○○
右上訴人等因違反電業法案件，不服台灣高等法院高雄分院中華民國九十三年六月二
十九日第二審更審判決（九十三年度上更(一)字第一三九號，起訴案號：台灣屏東地方
法院檢察署八十四年度偵字第二四六五號、第二五五四號、第四九一五號，九十年度
偵字第六八三號），提起上訴，本院判決如左：
    主  文
上訴駁回。
乙○○緩刑肆年。
    理  由
本件原判決認定楊穎達（原名楊穎華，業經判刑確定）、鄭明海（由第一審另案審理
）、黃銘成、陳純志（以上二人均經判刑確定）於民國八十二年間，共同意圖為台灣
電力公司（下稱台電公司）供電戶改裝電表竊電，並收取代價牟利。乃由鄭明海要求
上訴人乙○○介紹有意改裝電表竊電之用戶。乙○○遂基於幫助鄭明海竊電之犯意，
及與鄭明海共同基於為其自己竊電之犯意聯絡，先由鄭明海將台電公司於乙○○住所
內所裝設之如原判決附表一編號２所示之電表予以拆卸改裝，以達其竊電之目的。再
由乙○○尋得如原判決附表一編號１８、２１、２２、２３、２４、２５、３０、３
１所示八位有意改裝電表竊電之用電戶，於談妥代價後（改裝二二○伏特圓形電表約
新台幣（下同）一萬元許；動力電表約一萬五千元許；大型動力電表五至三十萬元不
等），由楊穎達、鄭明海、陳純志、黃銘成等人，或單獨或共同於如原判決附表一同
上編號所示之時間、地點，將台電公司裝設於上述用電戶住處之電表，以自製之細扁
起子，從電表外殼之封印鎖鎖頭孔插入，將原來封鎖之鐵絲挖出，打開封印鎖，將電
表拆下交由鄭明海改裝電表內部結構，使電表計度轉速變慢失真，再交由黃銘成或楊
穎達帶回原址以原鎖安裝還原，乙○○則賺取收價之三分之一作為介紹費。上訴人甲
○○於八十四年三月間，經乙○○之介紹，為圖減省電費，竟與鄭明海、楊穎達共同
基於竊電之犯意聯絡，以約一萬元為代價，由鄭明海、楊穎華以前述方法，將台電公
司裝設於其住處之如原判決附表一編號３０所示電表之內部結構予以改裝，使電表計
度失真，而以此方式竊電。嗣於八十四年六月六日被法務部調查局屏東縣調查站（下
稱屏東縣調查站）人員會同台電公司稽查員查獲，並扣得如原判決附表二所示之待改
裝之電表二個等情。係以右揭事實，業據上訴人等及鄭明海、楊穎達、黃銘成、陳純
志等人分別於屏東縣調查站調查及檢察官偵詢時坦承不諱，核與原判決附表一所示之
竊電用戶黃國榮、馮雪芬、鍾仁生、趙熹駿、楊東鄰、陳榮欽、邱振盛、李有義、楊
能貴、莊榮、邱百申、邱義明、蘇盟泰、吳信貞、陳辰祥、紀圳潔、林石山、陳讚勝
、楊錦和、蔡阿市、謝崑林、林寶華、邱榮斌、劉尤秀春、蔡呂寶麗、郭英發、張坤
水、甲○○、許傳福、尤美絨等人供證情節相符，並有台電公司用電實地調查書、台
電公司屏東區處用戶用電資料明細表、台電公司屏東區營業處函各一份附卷可稽，復
有如原判決附表二所示之待改裝電表二個扣案可資佐證；足認上訴人等之自白與事實
相符，應堪採信；為其所憑之證據及認定之理由。並以上訴人等嗣後雖均否認竊電，
乙○○辯稱：伊未介紹用電客戶改裝電表云云。甲○○辯稱：伊不認識乙○○、鄭明
海、楊穎華、陳純志等人，其同學之父李萬村曾向其提及有友人可幫其調整電表省電
，伊隨口說好，嗣於查獲時始知悉家中電表已遭改裝云云。惟查乙○○曾帶同鄭明海
、楊穎達等人前往其住處及前述用電戶家中改裝電表，並收取介紹費等情，業據乙○
○於調查、偵查及第一審中坦認不諱，核與鄭明海供情相符，並有前述台電公司用電
實地調查書等資料在卷可稽，其事後空言否認，要係卸責之詞，自不足採信。又甲○
○自承其曾應允改裝電表，並支付代價一萬元，若屬合法改裝，自應由台電公司開具
收據或統一發票，始合情理。但其支付一萬元改裝電表，卻未取得台電公司之收據或
統一發票，可見其應知係非法改裝無疑，所辯無非飾卸之詞，亦不足採信。至乙○○
、楊穎達事後於原審翻稱乙○○未介紹用電戶，亦未至甲○○家中改裝電表云云，顯
與前供不符，要係迴護之詞，如何亦不足憑採，均於理由內一一詳加指駁及說明。因
認上訴人等事證明確，犯行均堪予認定。核上訴人等為自己竊電部分，均係犯電業法
第一百零六條第三款罪竊電罪。乙○○與鄭明海二人間，彼此有犯意聯絡及行為分擔
，為共同正犯。而甲○○與鄭明海、楊穎華間，具有犯意聯絡及行為分擔，亦應成立
共同正犯。又乙○○另基於幫助之犯意，介紹前述八位用電戶予鄭明海改裝電表竊電
部分，係犯同上條款之罪之幫助犯。其前述為自己竊電行為，與多次幫助鄭明海為其
他用電戶竊電之行為，均係基於概括犯意而為，且所犯主要構成要件相同，應論以連
續犯一罪，並依法加重其刑。原審因而撤銷第一審關於上訴人等部分之判決，適用電
業法第一百零六條第三款，刑法第十一條前段、第二十八條、第五十六條、第七十四
條第一款、第三十八條第一項第二款，罰金罰鍰提高標準條例第一條前段，並審酌上
訴人等均無犯罪前科紀錄，素行尚佳，惟渠等為圖不法利益而竊電，造成台電公司損
失，甲○○犯後已補繳所竊電之電費，態度良好等一切情狀，就乙○○部分量處有期
徒刑一年；就甲○○部分量處有期徒刑八月。並以甲○○未曾受有期徒刑以上刑之宣
告，有其前科資料查註紀錄表附卷可稽；其因一時失慮，偶罹刑典，事後已向台電公
司繳清欠費，尚有悔意，經此刑之宣告後，應知警惕而無再犯之虞，因認其所宣告之
刑以暫不執行為適當，併予宣告緩刑三年，以啟自新。並以公訴意旨雖指上訴人等併
涉有刑法第一百三十八條之妨害職務上掌管之文書物品，及同法第二百十一條偽造公
文書罪嫌。然查上訴人等並不知悉鄭明海拆卸改裝電表之具體方法，亦無與其共同毀
損電表及偽造標示牌之犯意聯絡，是以縱鄭明海有自行毀損中央標準局之封印鎖或偽
造標示牌之情形，亦應由其自負其責，與上訴人等無涉。況楊穎華於屏東縣調查站詢
問時亦供稱：「將封印鎖卸下，俟鄭明海完成後，再將封印鎖封好，使原來的電錶由
外觀看不出來已被改裝過」等語。黃銘成亦供稱：「拿一個比較細的鐵絲，從鎖頭的
孔插進去，把原來的鐵絲挖出來，就打開來了，裝回去的時候，把拉出來的鐵絲的Ｖ
字形部拉開一點，再插進去就扣起來了」等語。經原審囑託台電公司以完整之封印鎖
供楊穎達、黃銘成實地操作勘驗結果，其以自製之扁平小起子，確能完整拆下封印鎖
而將電表分離，該封印鎖亦尚能使用，故本案電表上之封印鎖並無被毀損情事，亦無
偽造之封印鎖扣案可稽，自難構成上開罪名，惟公訴意旨既認此部分與前揭論罪部分
有裁判上一罪之關係，併予敘明該部分應不另為無罪諭知之理由；其認事用法，均無
不合。乙○○上訴意旨略以：伊不認識甲○○，亦未幫助鄭明海介紹客戶改裝電表，
並未參與本案云云。甲○○上訴意旨略以：伊並不認識鄭明海、乙○○、楊穎達等人
，鄭某等人至其住處調整電表時，伊並不在家，對於渠等如何改裝電表封印鎖竊電之
行為毫無所悉；伊僅在李萬村詢問要否調整電表時，隨口說好而已，自難以共犯論擬
云云。惟查證據之取捨及事實之認定，均為事實審法院之職權，倘其採證認事並未違
背證據法則，自不得任意指為違法。查原判決就其如何認定上訴人等分別有前揭竊電
之犯罪事實，已詳敘其所憑之證據及認定之理由；且對於上訴人否認犯罪及所辯各語
，如何均不足以採信，亦已於理由內論敘說明綦詳。上訴意旨所云，無非就原審採證
認事職權之適法行使，以及原判決已明確論斷之事項，任憑己意，漫指為違法，且仍
就其等有無參與竊電之單純事實，再事爭執，其等上訴均難認為有理由，應併予駁回
。末查乙○○未曾受有期徒刑以上刑之宣告，有其刑案前科資料查註紀錄表附卷可稽
。其因一時失慮，誤罹刑章，犯罪情節尚非十分重大，且其罹患慢性腎衰竭、糖尿病
、冠心病、右下肢截肢等疾病，自九十年二月間起，在侯嘉修內科診所長期實施血液
透析治療，屬極重度多殘，有侯嘉修內科診所診斷證明書一份，及中華民國身心障礙
手冊影本一份附於本院卷內可稽，其經此刑之宣告，應知警惕而無再犯之虞，本院因
認其所宣告之刑以暫不執行為適當，爰併諭知緩刑四年，以勵自新。
據上論結，應依刑事訴訟法第三百九十六條，刑法第七十四條第一款，判決如主文。
中　　　華　　　民　　　國　　九十三　　年　　 十一 　　月　　二十五　　日
                              最高法院刑事第六庭
                                  審判長法官  吳　雄　銘
                                        法官  池　啟　明
                                        法官  石　木　欽
                                        法官  郭　毓　洲
                                        法官  吳　三　龍
      右正本證明與原本無異
                                              書  記  官
中　　　華　　　民　　　國　　九十三　　年　　 十一 　　月　　 三十 　　日
                                                                        Ｑ
